臺灣基隆地方法院交通事件裁定　　　　100年度交聲字第441號
移送機關即
原處分機關　交通部公路總局臺北區監理所基隆監理站
聲明異議人
即受處分人　王世昌
上列受處分人因違反道路交通管理處罰條例案件，對於交通部公
路總局臺北區監理所基隆監理站中華民國100 年7 月18日所為之
處分（原處分案號：基監字第裁42-Z00000000號），聲明異議，
本院裁定如下：
    主  文
異議駁回。
    理  由
一、原處分意旨略以：異議人即受處分人王世昌（下稱異議人）
    於民國100 年5 月6 日晚間10時40分許，駕駛0031-PU 號自
    用小客車，行經國道一號高速公路南下10.9公里（最高速限
    為每小時100公里），以時速131公里之車速行駛，超過最高
    速限20公里以上未滿40公里，經內政部警政署國道公路警察
    局第一警察隊（下稱舉發單位）警員以雷射測速儀測得異議
    人有「汽車行駛高速公路速度超過規定最高速限（20公里以
    上未滿40公里）」之違規行為，為警當場攔停，並填製內政
    部警政署國道高速公路警察局公警局交字第Z00000000 號舉
    發違反道路交通管理事件通知單（下稱舉發通知單）舉發，
    異議人拒絕簽收上開通知單，舉發單位警員乃當場告知異議
    人違規事由、應到案時間及地點，並在舉發通知單上註明此
    情，異議人不服舉發，於應到案日期（100年5月21日）前之
    100年5月19日，向臺北區監理所基隆監理站（下稱原處分機
    關）提出申訴，原處分機關函請舉發單位調查結果，仍認異
    議人有上開違規事由，乃於100年7月18日以基監字第裁42-Z
    00000000號違反道路交通管理事件裁決書，依道路交通管理
    處罰條例第33條第1項第1款、第63條第1項第1款（原處分漏
    載第1 款）及違反道路交通管理事件統一裁罰基準及處理細
    則第41條、第43條、第44條及第67條等規定，裁處異議人罰
    鍰新臺幣（下同）3,500元，並記違規點數1點。
二、異議意旨略以：本件舉發員警並未提出舉發照片以證明異議
    人有超速行駛之違規行為；且舉發異議人違規地點光線不明
    ，而當時尚有其他車輛通過，舉發員警無法確定所見違規超
    速之車輛即為異議人所駕駛之車輛；又以舉發員警所證是在
    測距362 公尺處測得異議人車輛之行車速度為時速131 公里
    而言，以異議人之車速而言，舉發員警應來不及攔停異議人
    之輛，是舉發員警之舉發顯然有誤；再者，舉發員警係在異
    議人車輛通過時，才突然亮起警用巡邏車之警示燈，並鳴笛
    示意異議人靠邊停車，異議人方依指示停車，是異議人並非
    因超速心虛始停車，為此聲明異議，請求撤銷原處分云云。
三、按汽車行駛於高速公路、快速公路或設站管制之道路，不遵
    使用限制、禁止、行車管制及管理事項之管制規則而有下列
    行為者，處汽車駕駛人新臺幣3,000 元以上6,000 元以下罰
    鍰：一、行車速度超過規定之最高速限或低於規定之最低速
    限，道路交通管理處罰條例第33條第1 項第1 款定有明文；
    又汽車駕駛人有道路交通管理處罰條例第33條第1 項者，記
    違規點數1 點，同條例第63條第1 項第3 款亦有明文。
四、經查：
  (一)異議人於100 年5 月6 日晚間10時40分許，駕駛0031-PU 號
    自用小客車，行經國道一號高速公路南下10.9公里（最高速
    限為每小時100公里），以時速131公里之車速行駛，超過最
    高速限20公里以上未滿40公里，經舉發單位警員以雷射測速
    儀測得異議人有「汽車行駛高速公路速度超過規定最高速限
    （20公里以上未滿40公里）」之違規行為，乃當場攔停異議
    人車輛，並填製舉發通知單予以舉發，異議人拒絕簽收上開
    舉發通知單，舉發單位警員乃當場告知異議人違規事由、應
    到案時間及地點，並在舉發通知單上註明此情等事實，有舉
    發通知單及內政部警政署國道公路警察局第一警察隊100 年
    6月16日公警一交字第1000171573號函等件影本各1紙存卷可
    憑，此部分事實應堪認定。
  (二)異議人雖以前詞置辯，然查：
    1.證人即舉發單位員警林建良於於本院100 年8 月11日訊問
      時證稱：「當天晚上，我與林章民小隊長執行20時至24時
      巡邏勤務，所以我們駕駛警用巡邏車，自國道一號高速公
      路濱江小隊所在處出發，沿國道一號高速公路北上，將公
      文送達汐止分隊，之後即南下至10.9公里處，將警用巡邏
      車停在路肩，執行超速取締任務，當天是由林章民小隊長
      擔任駕駛，我坐在副駕駛座，等車子停妥時，我即下車站
      在副駕駛座旁，手持今日庭呈之檢驗合格編號JOGB000000
      0 雷射槍朝北的方向，執行測速的勤務，該路段只有兩線
      車道，那時異議人所駕駛的車輛是由北往南行駛在內側車
      道，當時只有他單獨一輛車，我前後3 次測量異議人的車
      速，均顯示超過時速130 公里，在第三次確定測得異議人
      行為速度為時速131 公里，測距是362 公尺，我就請小隊
      長開啟警示燈，並立即上車，小隊長就將車子緩慢切入車
      道，並開啟亮紅燈的指揮棒，我則是按警笛，示意異議人
      車輛靠路邊停車，異議人就在我們的前方路肩停車，後來
      我跟小隊長都下車，小隊長並出示雷射槍的數值給異議人
      看，異議人可以經由雷射槍LED 螢幕上看到速度是131 公
      里及測距362 公尺的數值，異議人於看到這些數值後，小
      隊長即向異議人索閱證件，我負責掣發舉發通知單後，但
      異議人拒絕簽收，並辯稱我們不能確定雷射槍測到違規超
      速的車輛是他的車輛，小隊長即向異議人解釋為何能夠確
      定違規超速的是異議人的車輛，我則記明異議人拒收及應
      到案時間並完成舉發」、「雷射是高能量的光，我們是點
      對點，而且雷射擴散的程度很小，測距在500 公尺內，雷
      射的範圍可以照到整台車，當時的測距是362 公尺，所以
      我看到的是整台車，雖看不到車號，但可以看到車子形狀
      與2 個車燈，那時內側車道只有異議人之車輛，且在我鎖
      定異議人車輛時，並無其他車輛在外側車道超越異議人的
      車輛」、「當天執行測速地點有設置路燈，我們所在位置
      是在路燈照射範圍內」、「當時巡邏車副駕駛座沒有關門
      ，小隊長坐在駕駛座，車輛是啟動的，我於測得異議人超
      速時，立即滑入駕駛座，並關門，然後攔停異議人的車輛
      ，這只是一剎那之間的事情，所以我們確能及時攔停異議
      人車輛」等語（見本院卷第17-20頁）。
    2.證人即舉發單位員警林章民於於本院100 年8 月11日訊問
      時證稱：「當天我與林建良在易超速肇事路段執行超速取
      締，我負責駕駛，林建良負責執行雷射槍測速，我負責攔
      車，我自駕駛座的位置，可以由巡邏車左邊照後鏡及警車
      裡面的兩個照後鏡，看到後面車子的行進數量及速度、還
      有相關位置，當時林建良測到的速度是131 ，我即自後照
      鏡確認後方內側車道只有一輛車過來，我就請林建良打開
      警示燈，然後將巡邏車緩慢行駛到外側車道，確認外側車
      道沒有車後，即手持指揮棒伸出窗外，示意異議人停車，
      異議人停車後，我即將雷射槍測得之行車速度數值拿給異
      議人看，並告訴異議人雷射槍測得的數值、測距及雷射槍
      合格證書時間等情，當時異議人對數值並無意見，僅一再
      辯稱我們測得之超速車輛應該是別輛車」、「我們執行測
      速時，違規車輛超速60公里的情形，也都能攔停，而以林
      建良本件執行測速位置而言，林建良只要轉身即可坐進巡
      邏車，且林建良的身材比較小，速度應該會更快，況依照
      我執行超速取締的經驗，以車輛行進位置變動的情形，就
      可以判斷車輛是否超速，而本件異議人違規行為是在夜間
      ，依照燈光遠近的關係，更容易判斷是否超速，所以在我
      車輛已經入檔，林建良一進入車輛，我馬上就可以啟動攔
      停，所以並不會有異議人所述林建良來不及返回車輛的情
      形」等語（見本院卷第21-23頁）。
    3.綜觀上開證人林建民及林章民所證情節大致相符，而渠2
      人係於執行勤務當中，偶然發現本件違規事實，衡情應無
      設詞攀誣，或虛構違規事實以陷害異議人之可能。況警員
      執行公務時，本身即受有行政懲處責任之監督，且其到庭
      具結作證，更係以刑事責任擔保其證言之真實性，故證人
      前開證述內容，以及其所記錄舉發之本件違規事實，應無
      不可採信之處。據此，足見證人林建民、林章民執行超速
      取締任務地點設置有路燈，並無光線不明之情形，且證人
      林建民經由雷射測速儀器之視窗，僅在內側車道見有一違
      規超速車輛駛來，並無他車在內側車道行駛，而證人林章
      民係藉由照後鏡見確有證人林建民所指違規超速車輛後，
      始駕駛巡邏車，攔停異議人車輛，以此情節而言，證人林
      建民及林章民顯無錯攔所見超速違規車輛之可能，再參以
      本件舉發警員所使用之雷達測速儀，業於99年8 月20日通
      過經濟部標準檢驗局檢驗合格，領有檢驗合格證書，有效
      合格期限至100 年8 月31日之情，有該局雷達測速儀檢定
      合格證書影本1 紙（見本院卷第27頁）佐卷可憑，上開雷
      達測速儀設備既經經濟部標準檢驗局檢驗合格，其準確性
      當無疑義，足認本件舉發並無錯認誤判之虞，異議人徒以
      前詞辯稱本件舉發員警未提出舉證照片，且因「光線不足
      」、「經舉發違規時間尚有其他車輛通過」、「以舉發員
      警測速距離及所測得之車速，舉發員警不及攔停異議人車
      輛」等原因，舉發可能有誤云云，核均係事後卸責之詞，
      委無足採。至異議人辯稱係依警示意停靠路肩，並非超速
      心虛始停車乙節，鑑於異議人經警攔停，本應依指示停靠
      路肩受檢，是異議人依警指示停靠路肩之事實，本即與認
      定異議人是否違規超速無涉，本院亦未以之作為認定異議
      人違規超速之證據，故異議人此部分之辯解，本院自毋庸
      予以指駁，附此敘明。
五、綜上所述，本件異議人確有於前述時、地，有「汽車行駛高
    速公路速度超過規定最高速限（20公里以上未滿40公里）」
    之違規事證明確。從而，原處分機關依據道路交通管理處罰
    條例第33條第1 項第1 款之規定，裁處罰鍰3,500 元，並依
    同條例第63條第1 項第1 款之規定，記違規點數1 點，其認
    事用法均無違誤，裁罰亦無不當，本件異議為無理由，應予
    駁回。
據上論斷，應依道路交通管理處罰條例第87條第2 項，道路交通
案件處理辦法第19條，裁定如主文。
中    華    民    國   100    年    9     月    14    日
                  交通法庭法  官  劉桂金
以上正本證明與原本無異。
對於本件裁定如有不服，應於收受送達後5日內，向本院提出抗
告書狀，敘述抗告之理由，抗告於臺灣高等法院。
中    華    民    國   100    年    9     月    14    日
                          書記官  許元又